臺灣臺南地方法院刑事判決　　　　　　 94年度簡上字第324號
上　訴　人
即　被　告　乙○○
上列上訴人因偽造文書等案件，不服本院九十四年度簡字第一四
０八號中華民國九十四年七月二十九日第一審判決（聲請案號：
九十四年度偵字第五七二五號），提起上訴，本院管轄之第二審
合議庭判決如下：
    主  文
上訴駁回。
    事實及理由
一、本院審理結果，認第一審簡易判決認事、用法及量刑均無不
    當，應予維持，除原簡易判決書當事人欄「乙○○」誤載為
    「丙○○」與檢察官聲請簡易判決處刑書犯罪事實欄二之第
    一行關於「赤崁擔仔麵」之記載應更正為「民族赤崁擔仔麵
    店東寧分店」外（但均不影響犯罪事實之認定），其餘均引
    用第一審簡易判決書及檢察官聲請簡易處刑書記載之事實、
    證據及理由（如附件）。
二、原審以上訴人即被告罪證明確，依刑事訴訟法第四百四十九
    條第一項前段、第四百五十四第條第二項，臺灣地區與大陸
    地區人民關係第七十九條第一項、第八十三條第一項，刑法
    第十一條前段、第二十八條、第五十六條、第二百十六條、
    第二百十四條、第五十五條、第七十四條第一款、第四十一
    條第一項前段，罰金罰鍰提高標準條例第一條前段、第二條
    之規定，量處如原判決主文所示之刑，本院經核原判決認事
    用法，並無不合，量刑亦稱妥適。上訴人即被告乙○○上訴
    意旨則以：１、按刑法第二十八條規定「二人以上共同實施
    犯罪之行為者皆為正犯」係指二人以上在主觀上對於構成犯
    罪之事實明知並有意使其發生之犯意及行為而言。２、茲據
    上訴人在原審辯稱：被告乙○○係亦同受雇於被告丁○○擔
    任「赤崁擔仔麵」東寧店店長，對於大陸地區人民即陳菊花
    前來應徵工作因自身並無決定權，乃將此訊息傳達給丁○○
    決定而已。申言之，被告乙○○對於陳菊花有無工作許可證
    ？是否可被僱用在店內工作？並未與丁○○共同協商或提供
    意見，只是向被告丁○○傳達陳菊花有意應徵工作之訊息而
    已，在主觀上並無明知陳菊花不能受雇及有意使其發生受雇
    之意思。依上開法條規定，被告乙○○應不負共同正犯之刑
    責，敬請賜准予尚乏積極證據可證明被告乙○○與曾玉鳳有
    犯意聯絡為由，諭知無罪等語。原判決對此上訴人之辯解，
    悉未斟酌亦未敘述不採納之理由，顯有違背刑事訴訟法第三
    一０條規定，自非適法，敬請改判上訴人無罪以資適法。
    ３、我是被請的人，沒有決定僱用權，他只是來應徵，我只
    是轉達云云。
三、經查，刑法第二十八條之共同正犯，只要是以參與犯罪之意
    思，或幫助犯罪之意思而參與犯罪構成要件之行為，均屬共
    同正犯。本案上訴人即被告乙○○於警訊及偵查中，坦承伊
    店內所僱用之大陸人民陳菊花於九十四年一月底到伊店內應
    徵係伊接洽等情，於本院審理中證人丁○○到場結證時，本
    院訊之「僱用人員，店長負責何工作？」答：「負責面試，
    並把資料交給我，再由我決定。」、問：「乙○○轉告你陳
    菊花的人事資料，是否有告訴你沒有工作許可？」答：「有
    。」、問：「店長面試應徵的人事後，是否會向你提出報告
    ？」答：「不會，如果店長面試覺得應徵的人可以用，就會
    把資料交給我。」、問：「如果店長覺得面試的人不能用，
    會如何處理？」答：「店長會直接把履歷退還給應徵的人，
    不會陳報到我這來。」問：「所以應徵一個新人是經過店長
    的初步篩選再經過負責人你的決定？」答：「是的。」、問
    ：「店長應徵新人是否是有參與部分決策？」答：「有參與
    最基本部分，但最後決定權在我。」等語。據此，足認被告
    乙○○於大陸人民陳菊花應徵時，已知其無工作許可證，基
    本上即應予回絕應徵，不得向其負責人曾玉鳳呈報陳菊花之
    人事資料，以免違法僱用。詎被告乙○○非但未予回絕應徵
    ，且向曾玉鳳呈交陳菊花之人事資料，嗣由曾玉鳳決定僱用
    陳菊花。被告明知不得僱用仍向共同被告丁○○呈報，以供
    丁○○僱用。其有使丁○○僱用陳菊花之故意至明，且其所
    參與之應徵面談與接洽及轉呈應徵人之人事資料等，俱屬犯
    罪構成要件「僱用」行為之一部份，故本件被告乙○○雖無
    僱用之最後決定權。但其有參與「僱用」行為之部份行為，
    仍成立刑法上之共同正犯。其上訴意旨所辯，即無可採。上
    訴人之上訴，為無理由，應予駁回。
三、據上論斷，應依刑事訴訟法第四百五十五條之一第一項、第
    三項、第三百七十三條、第三百六十八條，判決如主文。
本案經檢察官甲○○到庭執行職務
中　　華　　民　　國　　94　　年　　12　　月　　27　　日
                  刑事第四庭    審判長法　官　宋明中
                                      法　官  陳欽賢
                                      法　官  朱中和
以上正本證明與原本無異。
本件不得上訴。
                                      書記官  陳著振
中　　華　　民　　國　　94　　年　　12　　月　　28　　日
